臺灣苗栗地方法院刑事判決
110年度金訴字第143號
公  訴  人  臺灣苗栗地方檢察署檢察官
被      告  廖韋慈



上列被告因違反洗錢防制法等案件，經檢察官提起公訴 （110年
度偵字第4379號、第6549號），被告於準備程序中，就被訴事實
為有罪之陳述，經本院告知簡式審判程序意旨，並聽取當事人之
意見後，本院合議庭裁定由受命法官獨任進行簡式審判程序，判
決如下：
    主  文
廖韋慈幫助犯洗錢防制法第十四條第一項之洗錢罪，累犯，處有
期徒刑參月，併科罰金新臺幣壹萬元，罰金如易服勞役，以新臺
幣壹仟元折算壹日。　
    犯罪事實及理由
一、本件除犯罪事實欄一第16行「詐騙集團成員」更正記載為「
    真實姓名年籍不詳之詐騙集團成年成員」；暨證據部分之證
    據名稱編號6「（案件編號：0000000000）」更正記載為「
    （案件編號：0000000000）」，及補充記載「被告於本院準
    備程序、審理時之自白」、「玉山銀行集中管理部111年1月
    25日玉山個（集）字第1110010849號函及所附資料」外，其
    餘犯罪事實及證據均引用檢察官起訴書之記載（如附件）。
二、論罪科刑：
㈠、核被告所為，係犯刑法第30條第1項前段、第339條第1項之幫
    助詐欺取財罪，及刑法第30條第1項前段、洗錢防制法第14
    條第1項之幫助一般洗錢罪。被告固提供前揭銀行帳戶資料
    幫助詐欺取財之犯行，惟無證據證明被告於提供前揭帳戶資
    料之幫助行為時，即已知悉該詐欺集團之人數、年紀、詐欺
    方式而犯詐欺取財等事由，自無從論以幫助犯刑法第339條
    之4加重詐欺取財罪之罪責，附此敘明。
㈡、又被告以一提供帳戶之行為，幫助不詳詐欺集團分別詐騙附
    件所示之告訴人等，係以一次幫助行為同時侵害數被害人之
    財產法益，為想像競合犯，依刑法第55條之規定，應僅成立
    1次幫助犯罪行為。再被告係以一行為而觸犯上開2罪名，為
    想像競合犯，應依刑法第55條之規定，從一重論以幫助洗錢
    罪。
㈢、被告有如附件犯罪事實欄所載之前科紀錄，有臺灣高等法院
    被告前案紀錄表在卷可稽，被告於有期徒刑執行完畢後，5
    年以內故意再犯本案有期徒刑以上之罪，為累犯，參酌司法
    院釋字第775 號解釋意旨，被告前案所犯與本件洗錢防制法
    等案件之罪名雖異，惟依其本案所犯情節，因累犯加重其最
    低本刑，尚無司法院釋字第775號解釋所謂加重最低本刑致
    生行為人所受之刑罰超過其所應負擔罪責之情形，爰依刑法
    第47條第1項規定加重其刑。　
㈣、被告基於幫助之犯意，幫助他人為上開犯行，為幫助犯，應
    依刑法第30條第2項規定，按正犯之刑減輕之。又被告於審
    判中自白洗錢犯罪，依洗錢防制法第16條第2項規定，減輕
    其刑，並依法先加重後遞減之。
㈤、爰審酌被告提供本件金融帳戶資料予不詳人使用，助長詐欺
    犯罪風氣之猖獗，掩飾或隱匿詐欺取財之款項，增加告訴人
    尋求救濟及治安機關查緝犯罪之困難，嚴重危害財產交易安
    全與社會經濟秩序；兼衡其生活狀況、智識程度、犯罪之動
    機、目的、手段、提供之金融帳戶資料、告訴人之人數及金
    額、犯後終能坦承犯行之態度等一切情狀，量處如主文所示
    之刑，並就罰金部分諭知易服勞役之折算標準，以資懲儆。
三、沒收
㈠、按犯罪所得，屬於犯罪行為人者，沒收之；於全部或一部不
    能沒收或不宜執行沒收時，追徵其價額，刑法第38條之1第1
    項前段、第3項分別定有明文。查被告否認有因提供上開帳
    戶資料而獲得任何利益（見110年度偵字第4379號卷第27頁
    ），且卷內亦無其他證據可證被告因提供上開帳戶予詐欺
    集團使用，而實際自該詐欺集團獲取任何報酬或詐欺犯罪所
    得，揆諸前揭說明，既無從認定被告因本件幫助犯行而有實
    際犯罪所得，自無犯罪所得應予宣告沒收、追徵之問題。
㈡、另洗錢防制法第18條第1項固規定：「犯第14條之罪，其所移
    轉、變更、掩飾、隱匿、收受、取得、持有、使用之財物或
    財產上利益，沒收之；犯第15條之罪，其所收受、持有、使
    用之財物或財產上利益，亦同」，惟被告非實際上提款之人
    ，並無掩飾隱匿詐欺贓款之犯行，尚非洗錢防制法第14條第
    1項之正犯，自無上開條文適用，併予敘明。
據上論斷，應依刑事訴訟法第273條之1第1項、第299條第1項前
段、第310條之2、第454條第2項，判決如主文。
本案經檢察官劉偉誠、蔡明峰提起公訴，檢察官蕭慶賢到庭執行
職務。
中　　華　　民　　國　　111 　年　　4 　　月　　15　　日
                  刑事第二庭    法　官　林卉聆
以上正本證明與原本無異。　　　　　　　　　　　　　　　　如不服本判決應於收受判決後20日內向本院提出上訴書狀，並應敘述具體理由。其未敘述上訴理由者，應於上訴期間屆滿後20日內向本院補提理由書(均須按他造當事人之人數附繕本)「切勿逕送上級法院」。告訴人或被害人如對本判決不服者，應具備理由請求檢察官上訴，其上訴期間之計算係以檢察官收受判決正本之日期為準。　　　　　　　　　　　　　　　　　　　　　　　
      　　　　　　　　　　　　　書記官　劉碧雯
中　　華　　民　　國　　111 　年　　4 　　月　　15　　日
附錄本判決論罪科刑之法條：
中華民國刑法第339條第1項
意圖為自己或第三人不法之所有，以詐術使人將本人或第三人之
物交付者，處5年以下有期徒刑、拘役或科或併科50萬元以下罰
金。
洗錢防制法第14條第1項
有第二條各款所列洗錢行為者，處7年以下有期徒刑，併科新臺
幣5百萬元以下罰金。
附件：
臺灣苗栗地方檢察署檢察官起訴書
                                     110年度偵字第4379號
                                     110年度偵字第6549號
　　被　　　告　廖韋慈　
上列被告因詐欺等案件，已經偵查終結，認應提起公訴，茲將犯
罪事實及證據並所犯法條分敘如下：
　　　　犯罪事實
一、廖韋慈前因㈠公共危險案件，經臺灣苗栗地方法院（下稱苗
    栗地院）以106年度苗交簡字第622號判決判處有期徒刑3月
    確定，於民國106年9月14日易科罰金執行完畢；㈡肇事逃逸
    案件，經苗栗地院以106年度交訴字第101號判決判處有期徒
    刑4月確定；㈢公共危險案件，經苗栗地院以107年度苗交簡
    字第7號判決判處有期徒刑5月確定。上開㈡、㈢經苗栗地院以
    107年度聲字第984號裁定定應執行有期徒刑8月確定（下稱
    甲案）。㈣公共危險案件，經苗栗地院以108年度交易字第14
    6號判決判處有期徒刑6月確定，前開案件甲案與上開㈣接續
    執行，於109年6月4日縮短刑期執畢出監。詎其仍不知悔改
    ，可預見銀行帳戶係個人理財之重要工具，為攸關個人財產、
    信用之表徵，如將銀行帳戶提供與不熟悉之他人使用，將可能
    遭詐欺犯罪之行為人作為詐欺被害人並指示被害人匯入帳戶
    之用，藉以掩飾並提取犯罪所得，而逃避檢警人員之追緝，
    竟不違背其本意，基於幫助詐欺及幫助洗錢之不確定故意，於
    民國109年8月某日，依詐騙集團成員「何倩-主管」之指示，
    至全家便利商店-頭份大同店以「店到店」方式，將其所有
    之玉山銀行之金融帳戶（帳號000-0000000000000，下稱本
    案帳戶）提款卡及存摺寄出，再以LINE通訊軟體告知提款卡
    密碼，以此方法提供予詐騙集團。嗣該詐欺集團之成員取得
    上述金融資料後，即意圖為自己不法之所有，基於詐欺取財之
    犯意，於附表所示時間，以附表所示之方式詐騙石嘉瑋、李
    姿儀及曹立仁，致石嘉瑋、李姿儀及曹立仁均陷於錯誤，而
    依詐騙集團指示，分別於附表所示之時間，匯款附表所示之
    金額至本案帳戶內，並由詐騙集團提領一空。嗣於石嘉瑋、
    李姿儀及曹立仁匯款後察覺有異，報警處理，始循線查悉上情
    。
二、案經石嘉瑋、李姿儀訴由苗栗縣警察局頭份分局報告暨曹立
    仁訴由新北市政府警察局刑事警察大隊移送偵辦。
　　　　證據並所犯法條
一、證據清單及待證事實：
編號 證據名稱 待證事實 1 被告廖韋慈於警詢筆錄及本署偵查中之供述 1、被告廖韋慈坦承將本案金融帳戶之存摺、提款卡、密碼寄交與真實姓名年籍不詳之人等事實。 2、依其工作經驗，職場老闆不曾要求其提供存摺、提款卡及密碼等金融資訊，供其匯款薪資之用之事實。 3、被告無法提供其與「何倩-主管」之對話紀錄之事實。 2 證人即告訴人石嘉瑋、李姿儀及曹立仁於警詢之指證 證明告訴人石嘉瑋、李姿儀及曹立仁遭詐騙並將附表所示之金額匯入本案帳戶之事實。 3 本案帳戶之開戶資料及交易明細各2份 證明告訴人石嘉瑋、李姿儀及曹立仁遭詐騙並將附表所示之金額匯入本案帳戶之事實。 4 內政部警政署反詐騙諮詢專線紀錄表（案件編號：0000000000）、新北市政府警察局中和分局積穗派出所受理詐騙帳戶通報警示簡便格式表、金融機構聯防機制通報單、受理各類案件紀錄表各1份、告訴人石嘉瑋提供之通話紀錄及匯款紀錄截圖4張 證明告訴人石嘉瑋遭詐騙並將附表所示之金額匯入本案帳戶之事實。  5 內政部警政署反詐騙諮詢專線紀錄表（案件編號：0000000000）、桃園市政府警察局八德分局八德派出所受理詐騙帳戶通報警示簡便格式表、金融機構聯防機制通報單、受理各類案件紀錄表、受理刑事案件報案三聯單各1份、告訴人李姿儀提供之通話紀錄及匯款紀錄截圖4張 證明告訴人李姿儀遭詐騙並將附表所示之金額匯入本案帳戶之事實。 6 內政部警政署反詐騙諮詢專線紀錄表（案件編號：0000000000）1份 證明告訴人曹立仁遭詐騙並將附表所示之金額匯入本案帳戶之事實。 7 本署電話紀錄1紙 證明被告並未提供警方其與「何倩-主管」之對話紀錄之事實。 
二、被告固辯稱為兼職家庭代工，才會提供本案帳戶存摺、提款
    卡及提款卡密碼，且有提供其與「何倩-主管」之對話紀錄
    給警方等語。惟查，觀諸個人金融機構帳戶存摺、提款卡及
    提款卡密碼攸關個人財產利益之保障，其專屬性甚高，一般
    人均有妥為保管及防止他人任意使用之認識，縱有特殊情況
    偶需交付他人使用，亦必深入瞭解用途及合理性，始予提供
    ，被告固以兼職置辯，惟自始無法提供家庭代工廣告或與業
    者聯繫之訊息紀錄，更於偵訊時先辯稱略以：其手機記憶體
    不夠，已經將對話紀錄刪除等語；後改稱略以：其手機容量
    不夠，有刪除一些遊戲，但還是沒辦法，就將手機重置，但
    有提出一張對話截圖讓警方拍照等語，然經電詢承辦員警，
    確認被告於警詢時並未提供截圖供拍照，此有本署辦案公務
    電話紀錄表在卷可稽，堪認被告所辯不足採信。是其輕率交
    付具個人專屬性之上開金融機構帳戶之存摺、提款卡及密碼
    予素不相識之人，顯與一般人及被告本人之求職經驗有悖。
    而現今詐欺集團為掩飾其等不法行徑，避免執法人員循線查
    緝，經常利用他人金融帳戶存摺、提款卡及提款卡密碼，以
    確保犯罪所得免遭查獲等情，屢經報章雜誌及新聞媒體披露
    ，是存摺、提款卡及提款卡密碼等物如落入不明人士手中，
    而未加以闡明正當用途，極易被利用作為財產犯罪工具乙情
    ，應為吾人依一般生活認知所易於體察之常識，被告為智識
    正常之成年人，堪信被告於事前應足以預見收取上開帳戶資
    料之人，可能利用他人金融機構帳戶作為詐欺取財之用，可
    徵被告於交付上開各該帳戶存摺、提款卡及提款卡密碼之時
    ，已無從控管其所開設帳戶將流於何用，而可預見不法之徒
    將能利用上開帳戶，作為犯罪使用，竟不違反其本意而提供
    存摺、提款卡及提款卡密碼，自有幫助詐欺取財之不確定故
    意，是被告上開所辯，顯係事後卸責之詞，不足採信，其犯
    嫌堪以認定。
三、核被告所為，核被告所為，係犯刑法第30條第1項、洗錢防
    制法第14條第1項、刑法第339條第1項之幫助洗錢及幫助詐
    欺取財罪嫌。又被告前有如犯罪事實欄所載之論罪科刑及執
    行情形，有刑案資料查註紀錄表1份在卷可稽，其於受徒刑
    執行完畢後，5年以內故意再犯本件有期徒刑以上之罪，為
    累犯，請審酌是否依刑法第47條第1項規定及司法院釋字第7
    75號解釋意旨，加重其刑。被告以一幫助行為，幫助詐欺集
    團對數告訴人遂行詐欺取財犯行，並同時觸犯上開2罪名，
    請依刑法第55條規定，從一重處斷。又被告係基於幫助之犯
    意而為上開犯行，為幫助犯，請依刑法第30條第2項規定，
    按正犯之刑減輕之。
四、依刑事訴訟法第251條第1項提起公訴。
　　此　致
臺灣苗栗地方法院
中　　華　　民　　國　 110　　年　　12　　月　　13　　日
　　　　　　　　　　　　　 檢 察 官  劉偉誠
                           檢 察 官  蔡明峰
本件證明與原本無異
中　　華　　民　　國　 110　　年　　12　　月　　16　　日
                           書 記 官  江椿杰
所犯法條
洗錢防制法第14條第1項
有第二條各款所列洗錢行為者，處 7 年以下有期徒刑，併科新
臺幣 5 百萬元以下罰金。
中華民國刑法第339條第1項
意圖為自己或第三人不法之所有，以詐術使人將本人或第三人之
物交付者，處 5 年以下有期徒刑、拘役或科或併科 50 萬元以
下罰金。
附表：
編號 告訴人 詐騙方式 匯款時間 匯款金額 1 石嘉瑋 遭詐騙集團成員冒充高雄返飯店業者、國泰世華銀行客服人員，以協助取消扣款等語詐騙 109年8月19日晚間8時55分許 新臺幣（下同）2萬6,123元 2 李姿儀 遭詐騙集團成員冒充citiesocial購物網站客服人員、中國信託商業銀行客服人員，以資料遭冒用，協助止付等語詐騙 109年8月19日晚間9時36分許 6萬9,989元 3 曹立仁 遭詐騙集團成員冒充國泰世華銀行客服人員，以個資遭外洩，需完成手續才能防止個資外線等語詐騙 109年8月20日凌晨0時15分許 4萬9,985元